【裁判字號】    94,訴,83
【裁判日期】    950428
【裁判案由】    毒品危害防制條例等
【裁判全文】
臺灣臺中地方法院刑事判決          九十四年度訴字第八三號
公  訴  人  臺灣臺中地方法院檢察署檢察官
被      告  癸○○
指定辯護人  本院公設辯護人己○○
上列被告因違反毒品危害防制條例等案件，經檢察官提起公訴（
九十三年度偵字第一八六八五、一八六九八號）及追加起訴，本
院判決如下：
    主  文
癸○○行使偽造私文書，足以生損害於公眾及他人，累犯，處有
期徒刑柒月。如附表所示偽造之「庚○○」印章、印文與署押均
沒收。
被訴違反槍砲彈藥刀械管制條例案件（未經許可持有具有殺傷力
之手槍與子彈）部分無罪。
    犯罪事實
一、癸○○曾因違反槍砲彈藥刀械管制條例案件，經臺灣高等法
    院高雄分院以民國八十八年度上易字第一四五號判決判處有
    期徒刑一年六月確定後，送監執行，嗣於九十年十二月五日
    假釋中付保護管束出監，並於九十一年五月十四日縮刑期滿
    未經撤銷假釋，其未執行之刑，以已執行論。其另曾因違反
    毒品危害防制條例案件，經最高法院以九十一年度台上字第
    五六九三號判決判處有期徒刑一年四月確定後，於九十一年
    十一月十二日入監執行，並於九十三年二月八日縮刑期滿執
    行完畢。詎其猶不知悔改，緣其為在臺中地區覓得居住處所
    ，並與綽號「龍哥」之成年男子（是否為甲○○待查）共同
    製造第二級毒品甲基安非他命（此部分不另為無罪判決之諭
    知，詳於後述），竟基於為自己不法所有之意圖及偽造私文
    書後持以行使及使公務員登載不實之犯意，於九十三年十月
    六日，冒名為「庚○○」，向辛○○承租臺中縣太平市○○
    路五十八號之房屋（有一、二樓，為辛○○之父壬○○所有
    ，並由壬○○實際出面辦理出租手續），除於「房屋租賃契
    約書」上「承租人」欄處，偽簽「庚○○」之署名一枚外，
    並於「承租人」欄處及契約書上經增刪之字數處，利用其於
    不詳時、地，以不明之方式偽刻而得之「庚○○」印章一枚
    （未扣案），蓋用印文三枚，偽造完成「庚○○」為承租人
    之「房屋租賃契約書」後，與壬○○共同前往本院公證處，
    以同一方式，偽簽「庚○○」之署名一枚、蓋用「庚○○」
    之印文二枚，而偽造完成「庚○○」為共同請求人之「公證
    請求書」後，連同前開偽造之「房屋租賃契約書」一併向本
    院公證處提出而行使之，並於本院公證人高冠裕面前，以變
    易持有為所有之意思，行使其於八十七或八十八年間，因替
    綽號「阿寶」之友人（姓名年籍不詳）追討債務而持有之「
    庚○○」國民身分證（為庚○○因向「阿寶」借錢而質押於
    該處，嗣因庚○○未清償借款，「阿寶」乃將庚○○之國民
    身分證交予癸○○，委由其代為追討債務，惟癸○○並未尋
    獲庚○○，復因案入監執行，乃繼續持有該國民身分證），
    致本院公證人高冠裕陷於錯誤，誤以為癸○○確係庚○○本
    人，而將「承租人為庚○○」此一不實請求事項，登載於職
    務上掌管之公證書內，並由癸○○於公證書上偽簽「庚○○
    」之署押及蓋用印文各一枚，另於公證請求書、公證書、房
    屋租賃契約書、授權書及印鑑證明等文件之騎縫處，接續蓋
    用「庚○○」之印文六枚），分別足以生損害於庚○○、辛○○、壬○○與本院公證處對於公證事項審核之正確性。癸○○則於完成前開租屋與公證手續後之不詳時、地，將該「
    庚○○」之國民身分證加以丟棄。嗣因其涉嫌製造第二級毒
    品甲基安非他命，經臺南縣警察局少年隊員警於九十三年十
    月二十二日凌晨五時五分許，對其上址租屋處逕行搜索後，
    循線查獲其冒名租屋之犯罪事實。
二、案經臺南縣警察局移送臺灣臺中地方法院檢察署檢察官偵查
    後，由公訴人於本院審理中追加起訴。
    理  由
壹、有罪部分
一、上開犯罪事實，業據被告癸○○坦承不諱，核與證人壬○○
    及庚○○分別於警詢及本院審理中證述之意旨相符（見偵字
    第一八六八五號卷第二十二頁以下警詢筆錄及本院九十五年
    三月三十日審判筆錄第三頁至第六頁；證人壬○○於警詢中
    之證述，依刑事訴訟法第一百五十九條之五第二項之規定，
    具有證據能力），並有該公證書及偽造之「房屋租賃契約書
    」各影本一份附卷可稽（附於偵字第一八六八五號卷第四十
    三頁以下），復經本院調取本院九十三年度中院公字第００
    一０００００三號公證卷（內有公證請求書、公證書、房屋
    租賃契約書、授權書、印鑑證明等）核閱屬實，是核被告之
    自白與事實相符。本件事證明確，被告犯行堪以認定。
二、按被告癸○○於受綽號「阿寶」之友人之託，持庚○○之國
    民身分證向庚○○追討債務，因遍尋無著及其後入監執行等
    因素，而繼續持有該庚○○之國民身分證，未加返還，固不
    能認為即有侵占庚○○國民身分證之犯意，惟其為承租房屋
    及辦理公證手續，而行使該庚○○之國民身分證，並於其後
    加以丟棄，此即彰顯其自居於所有人之地位利用及處分該庚○○國民身分證之不法意圖，是核其所為，係犯刑法二百十
    六條、第二百十條之行使偽造私文書罪、第三百三十五條第
    一項之普通侵占罪及第二百十四條之使公務員登載不實罪。
    其為偽造以「庚○○」為名義之「房屋租賃契約書」與「公
    證請求書」而偽造「庚○○」之印章、印文與署押，偽造完
    成「房屋租賃契約書」與「公證請求書」後復持以行使，另
    為辦理公證手續，而於公證書與公證請求文件之騎縫處，接
    續偽造「庚○○」之署押與印文，其偽造印章、印文與署押
    之行為，為偽造「房屋租賃契約書」與「公證請求書」之部
    分行為，偽造「房屋租賃契約書」與「公證請求書」之低度
    行為，則應為其後行使之高度行為所吸收，均不另論罪。至
    其所犯上開三罪間，則具有方法與目的之牽連關係，應從一
    重之行使偽造私文書罪論處（公訴意旨雖未就被告使公務員
    登載不實罪之犯行，一併追加起訴，惟此部分既與業經追加
    起訴之行使偽造私文罪及普通侵占罪部分，具有牽連犯之裁
    判上一罪關係，為起訴效力所及，本於審判不可分之原則，
    本院自應併予審理）。另被告雖於九十三年十月二十九日法
    務部調查局臺中市調查站筆錄中，陳稱：承租房子之費用，
    係由綽號「龍哥」之男子支應云云（見偵字第一八六八五號
    卷第六十三頁反面），惟無從以此即認：綽號「龍哥」之男
    子，有與被告共同謀議以侵占庚○○國民身分證之方式，為
    冒名訂立租賃契約及請求公證之行為，自無從認該綽號「龍
    哥」之人，亦為被告上開犯行之共同正犯，附此敘明。而查
    ，被告曾因違反槍砲彈藥刀械管制條例案件，經臺灣高等法
    院高雄分院以八十八年度上易字第一四五號判決判處有期徒
    刑一年六月確定後，送監執行，嗣於九十年十二月五日假釋
    中付保護管束出監，並於九十一年五月十四日縮刑期滿未經
    撤銷假釋，其未執行之刑，以已執行論。其另曾因違反毒品
    危害防制條例案件，經最高法院以九十一年度台上字第五六
    九三號判決判處有期徒刑一年四月確定後，於九十一年十一
    月十二日入監執行，並於九十三年二月八日縮刑期滿執行完
    畢等情，業有其臺灣高等法院被告全國前案紀錄表在卷可稽
    。其於受有期徒刑之執行完畢後五年內，再犯本件有期徒刑
    以上之罪，為累犯，應依法加重其刑。爰審酌被告雖已坦承
    犯行，然其犯罪之動機，除為尋覓其個人在臺中地區之居住
    處所外，並欲利用該租屋處所，為與綽號「龍哥」之男子共
    同從事製造第二級毒品甲基安非他命之犯罪行為，此業依其
    歷次之供述及扣案之預備用以製造甲基安非他命之物品即明
    。雖其涉嫌製造第二級毒品甲基安非他命之部分，經本院審
    理後，認應不另為無罪判決之諭知（此部分詳於後述），然
    此部分僅因法律不處罰預備製造第二級毒品之行為所致，非
    謂其自始無製造第二級毒品甲基安非他命之犯罪故意；復依
    其於警詢中所述：「（你為何要用別人的名字承租房子？）
    比較方便作壞事」、「（你稱用別人的名字租屋較容易作壞
    事，你是要作何事？）要作任何壞事都可以，可以隨心所欲
    ，主要是有個住的地方」等語（見偵字第一八六八五號卷第
    十三頁），其犯罪之動機，實在為利其他犯罪行為之遂行，
    自具有相當之可責性（公訴人因謂：應論處被告七月以上之
    有期徒刑，並非無據）；復參酌其素行、犯罪之手段、侵占
    之物品與所足生於庚○○、辛○○、壬○○與本院公證處對
    於公證事項審核正確性之損害等一切情狀，予以量處如主文
    所示之刑，以示懲儆。至如附表所示偽造之「庚○○」印章
    、印文與署押，均應依刑法第二百十九條之規定，宣告沒收
    。
貳、不另為無罪之諭知及無罪部分
一、公訴意旨另以：被告癸○○明知甲基安非他命為毒品危害防
    制條例第二條第二項所稱之第二級毒品，不得製造，竟與綽
    號「龍哥」之姓名年籍不詳成年男子，共同基於製造第二級
    甲基安非他命之犯意聯絡，以被告於九十三年十月六日承租
    而來之臺中縣太平市○○路五十八號房屋一、二樓，作為製
    造甲基安非他命之處所，並由被告與綽號「龍哥」之男子，
    共同或分別購買冰箱、水瓢、塑膠冰桶、木杓、塑膠盤、漏
    網、臉盆、塑膠水桶、瓦斯爐、瓦斯罐、電風扇、鋼瓶酸素
    調整器、水桶、漏斗、馬達、氫氣鋼瓶、可樂罐、磅秤、漏
    網、蒸餾水瓶、濃鹽酸、食鹽、試紙、夾鏈袋、扳手、老虎
    鉗、剪刀、鋸子、螺絲起子、捲尺、鐵鎚、鍋子、木紋壁紙
    、氯化納等製造甲基安非他命所需之設備與物品，再由「龍
    哥」於九十三年十月十七或十八日，提供已提煉過、含有甲
    基安非他命成分之液體（俗稱鹵水）一瓶，供被告於該租屋
    處蒸煮試製，經被告將該瓶含有甲基安非他命之液體以加熱
    之方式純化後，再盛裝於鍋內，置於冰箱內冷卻結晶，以便
    製成甲基安非他命。被告並於俟鍋內產生甲基安非他命之結
    晶後，置於火上燒烤，而連續施用甲基安非他命二次（施用
    第二級毒品之犯行部分，由檢察官另行偵辦）。另其明知未
    經許可，不得持有手槍及子彈，竟仍持有具有殺傷力之仿BE
    RETTA廠92FS型半自動手槍製造之改造玩具手槍與仿SIG  SA
    UER廠 P220型半自動手槍製造之改造玩具手槍各一枝（均含
    彈匣一個）及土造子彈（具 8.8mm之金屬彈頭）三顆。嗣於
    九十四年十月二十二日上午五時五十分許，為警在臺中縣太
    平市○○路五十七之十五號對面空地上被告所停放之車牌號
    碼YR- 6601號自用小客車左後方，查獲前開槍、彈（另同時
    查獲不具有殺傷力之改造子彈三顆及非屬槍砲彈藥刀械管制
    條例列管之信號彈三枚、彈殼三枚），再於同日上午六時十
    五分許（按：應為同日上午五時五分許），經被告同意後，
    進入上開租屋處所一、二樓搜索，扣得前述冰箱、水瓢等製
    造第二級毒品甲基安非他命所需之設備與物品。因認被告所
    為，係涉犯毒品危害防制條例第四條第二項之製造第二級毒
    品罪嫌（並與綽號「龍哥」之男子，具有犯意聯絡與行為分
    擔，均為共同正犯）、（修正前）槍砲彈藥刀械管制條例第
    十一條第四項之未經許可持有其他可發射子彈具有殺傷力之
    改造玩具手槍罪嫌及同條例第十二條第四項之未經許可持有
    子彈罪嫌。
二、按犯罪事實應依證據認定之，無證據不得認定犯罪事實；不
    能證明被告犯罪者，應諭知無罪之判決，刑事訴訟法第一百
    五十四條第二項、第三百零一條第一項分別定有明文。本件
    公訴人認被告癸○○涉有前開製造第二級毒品及未經許可持
    有具有殺傷力之改造玩具手槍與子彈罪嫌，無非以：(一)被告
    對於有於上開時、地，夥同綽號「龍哥」之男子，在其上址
    租屋處一、二樓，擺置製造第二級毒品甲基安非他命所需之
    設備與物品，並有試製之行為等情，業據其於偵查中坦承不
    諱，並有查獲之現場與扣案物品相片八張、臺南縣警察局少
    年警察隊查獲涉嫌毒品危害防制條例毒品初步檢驗報告單一
    紙分別附卷可稽（附於偵字第一八六九八號卷第三十至三十
    四頁及第三十八頁），且有冰箱一臺、水瓢二只、塑膠冰桶
    一只、木杓二只、塑膠盤四只、漏網三只、臉盆一只、塑膠
    水桶一只、瓦斯爐一組、瓦斯罐一瓶、電風扇一臺、鋼瓶酸
    素調整器一只、水桶（二十公升裝）一只、漏斗一只、馬達
    一具、氫氣鋼瓶一個、可樂罐一瓶、磅秤一個、漏網一個、
    水桶七個、蒸餾水瓶一個、濃鹽酸三瓶、食鹽八包、試紙十
    張、夾鏈袋三十五只、扳手一支、老虎鉗二支、剪刀一支、
    鋸子一支、螺絲起子一支、捲尺一個、鐵鎚一支、鍋子一只
    （內含殘渣）、木紋壁紙一卷、氯化鈉十瓶（含空瓶二瓶）
    、殘渣袋十個等扣案可證（見偵字第一八六八五號卷第九十
    五頁以下扣押物品清單），是被告有與綽號「龍哥」之男子
    共同製造第二級毒品甲基安非他命之犯嫌，應堪認定；(二)至
    被告雖否認有何持有改造玩具手槍與子彈之犯嫌，然查，上
    開犯罪事實，業據本案查獲之員警丙○○及乙○○於偵查中
    證述甚明，並有查獲之現場與扣案物品相片九張（附於偵字
    第一八六八五號卷第三十頁至第三十三頁）與該改造玩具手
    槍二枝、土造子彈三顆等分別附卷可稽或扣案可證（另扣得
    不具有殺傷力之子彈三顆）。而扣案之槍、彈經送請內政部
    警政署刑事警察局鑑驗結果，認：「一、送鑑改造手槍貳枝
    ，鑑驗情形如下：(一)壹枝（槍枝管制編號0000000000），認
    係由仿BERETTA廠 92FS型半自動手槍製造之玩具手槍換裝土
    造金屬槍管而成之改造手槍，機械性能良好，可擊發適用子
    彈，認具殺傷力。(二)壹枝（槍枝管制編號0000000000），認
    係由仿SIG SAUER廠 P220型半自動手槍製造之玩具手槍換裝
    土造金屬槍管而成之改造手槍，機械性能良好，可擊發適用
    子彈，認具殺傷力」、「二、送鑑改造子彈陸顆，鑑驗情形
    如下：(一)參顆，認均係土造子彈（具 8.8mm金屬彈頭），採
    樣壹顆試射，可擊發，認具殺傷力。(二)參顆，認均係由玩具
    金屬彈殼加裝直徑約 8.8mm金屬彈頭組合而成之改造子彈，
    採樣壹顆試射，可擊發，惟發射動能甚微，認不具殺傷力」
    等情，亦有內政部警政署刑事警察局九十三年十一月十五日
    刑鑑字第Ｚ000000000號槍彈鑑定書一紙在卷足憑
    （附於偵字第一八六九八號卷第九十三頁以下）；甚至查獲
    當時與包裝上開槍、彈同置一處之塑膠裡袋上採集之指紋，
    經內政部警政署刑事警察局鑑驗結果，認有二處指紋，經「
    輸入指紋電腦比對結果，分別與本局檔存癸○○指紋卡之左
    環指及左中指指紋相符」，此亦有臺南縣警察局以九十三年
    十二月二日南縣警少字第0930005299號函檢送之內政部警政
    署刑事警察局九十三年十一月二十四日刑紋字第0930230249
    號鑑驗書影本一份附卷可稽，是核被告所辯無非事後卸責之
    詞，不足採信，其犯嫌應堪以認定等，為主要之論據。訊據
    被告則堅詞否認有何製造第二級毒品甲基安非他命與持有槍
    、彈之犯嫌，辯稱：「據『龍哥』甲○○跟我說：要製造安
    非他命還欠麻黃素等重要原料，還有其他好幾項重要原料，
    我不知道名稱，所以現場應該是沒有辦法製造出安非他命」
    、「製造安非他命的部分我不懂，那是甲○○叫我作的，甲○○叫我作什麼我就作什麼，甲○○是配合警方的線民，他
    要交業績，所以就想辦法製造出一個業績給警方。持有槍彈
    的部分，應該也是如此，實際上槍彈是何人所有，我不清楚
    」等語。
三、經查，就被告癸○○涉嫌與綽號「龍哥」之男子共同製造第
    二級毒品甲基安非他命部分：
  (一)本案固曾扣得編號三十三號之鋼鍋一只，其內之殘留物經檢
    驗，確含有第二級毒品甲基安非他命之成分（見本院卷(一)第
    一二六頁所附之法務部調查局九十四年六月二十四調科壹字
    第 09400295220號函說明二），被告癸○○並於警詢及檢察
    官訊問中，迭稱：「我是在試作的，我用氯化鈉、食鹽、水
    、鹽片等物用鍋子下去煮的」、「鍋內安非他命殘渣係『龍
    哥』拿一點原料給我試作，我在試作時殘留下來的」、「龍
    哥在十月十七、十八日左右，他拿一瓶礦泉水的瓶子內裝滷
    水，他叫我回來用瓦斯爐煮開後，我將它到在相片三三號的
    鍋子內放在冰箱內冷卻，結果結冰，我拿出來退冰後全部融
    解，我認為是假的，就將它倒在排水孔，鍋子我也沒有洗，
    之後就被警查獲」等語，惟其前開所述置於鋼鍋內試行蒸煮
    之原料，非但有前後不一之情形，本案亦未扣得任何裝有滷
    水之礦泉水空瓶，致無從認其所述曾有試行蒸煮滷水並純化
    結晶甲基安非他命之行為屬實。而其原雖稱：並未施用甲基
    安非他命云云，然經員警採集其尿液送驗後，卻呈甲基安非
    他命陽性反應（見偵字第一八六八五號卷第一０三頁之臺南
    縣警察局少年隊偵辦毒品危害防制條例案送驗尿液編號與真
    實姓名對照表個案名冊、臺南縣衛生局尿液檢成績書各一紙
    ），對照其嗣後已坦承有施用第二級毒品甲基安非他命之行
    為，並稱：「我在查獲前二天即十月十九日或二十日，在鍋
    子裡燒烤施用安非他命二、三次」、「（鍋子內的安非他命
    從何而來？）那是甲○○拿給我的，他說工作可能有好幾天
    沒有睡覺，要讓我施用安非他命來提神，不是製造出來的安
    非他命。本件根本就還沒有開始製造安非他命，因為材料不
    夠」等語，及本案並未扣得一般施用甲基安非他命者常使用
    之玻璃球（或玻璃管）吸食器等物（見本院卷(一)第一六八、
    一七四頁證人即臺南縣警察局少年隊員警丙○○與乙○○之
    證言），則其所述：上述鋼鍋內之殘渣，係其自行施用甲基
    安非他命所遺之殘留物等語，原非全然無可採之處。公訴人
    認上開鋼鍋內之殘渣，為其已開始製造甲基安非他命之證明
    ，自尚有合理懷疑之空間。
  (二)且法務部調查局前函（九十四年六月二十四調科壹字第0940
    0295220 號函）意旨稱：「三、茲將國內查獲非法甲基安非
    他命製毒工廠案件中，常見製造過程中所使用之重要原料、
    溶劑及產物簡述如后（註：本法並非製造甲基安非他命唯一
    製程）：(一)鹵化反應步驟─鹽酸麻黃素（前段原料）經溶劑
    如丙酮、乙醚等）浸溶後，再加亞硫醯二氯經攪拌器攪拌，
    再經溶洗過濾後，製成氯假麻黃素（為前段主要產物）。(二)
    氫化反應步驟─氯假麻黃素（中段原料）加入催化劑（如氯
    化鈀，俗稱鈀金、硫酸鋇等）、活性碳及緩衝液（如醋酸鈉
    加醋酸等）後，置於壓力攪拌桶內，通入氫氣進行氫化反應
    ，即可將氯假麻黃素轉化成甲基安非他命，俟反應完成後再
    經側孔燒瓶過濾之，並以氫氧化鈉調酸鹼值，即可製得含有
    甲基安非他命毒品成分之滷水（即黑色水溶液，俗稱黑水或
    黑油，為中段主要產物）。由於黑水中除甲基安非他命毒品
    成分外，可能存有其他未反應之原料等物質，該階段產物人
    體無法直接施用。因此，黑水需再經純化結晶步驟以取得可
    供施用之甲基安非他命結晶。(三)純化結晶步驟─甲基安非他
    命滷水經加熱設備熬煮，再加入食鹽後，置於冰箱（或冷凍
    櫃）低溫冷凍，甲基安非他命結晶會漸漸生成，將生成之結
    晶物簡單予以脫水風乾，即可得高純度甲基安非他命結晶」
    、「四、來函說明二後段問及製造甲基安非他命之原料有無
    可能未製造完成前即呈甲基安非他命陽性反應？此問題從前
    項說明三之敘述即可看出，如果製程仍在鹵化反應階段（將
    鹽酸麻黃素製成氯假麻黃素），當然無甲基安非他命陽性反
    應。但製程進入氫化反應階段後（完成甲基安非他命合成）
    ，即會有甲基安非他命陽性反應」、「五、依貴院檢送之93
    偵字第 18698號偵查卷宗內第17至第19頁扣押物品目錄表及
    第21頁至第23頁之照片之資料（如附件，本局已稍加註記及
    記號）分類，可用於鹵化反應之器材有塑膠水桶、木杓等，
    用於氫化反應步驟之器材有氫氣鋼瓶、可樂罐、試紙、濃鹽
    酸等，用於純化結晶步驟之器材有冰箱、瓦斯爐、瓦斯罐、
    氯化鈉（食鹽）、鋼鍋、漏網等，餘水瓢、塑膠盤、臉盆、
    漏斗等可視為盛取工具。以上器材大致已符合製造甲基安非
    他命所需，但亦缺少製造甲基安非他命之重要原料鹽酸麻黃
    素（或氯假麻黃素）及催化劑（如氯化鈀，俗稱鈀金、硫酸
    鋇等）和活性碳等資料。依本局查獲製安工廠經驗，如說明
    三所述之三階製造安毒步驟很少於同一處所遭查獲，本案要
    判斷嫌疑犯是否有製造甲基安非他命之行為，尚須由查獲單
    位說明依現場查獲情況研判，該等器具是否安裝妥當可以使
    用，所有器材原料是否有拆封使用跡象及所有器材有無反應
    殘留，故此部分宜由原查獲單位及其所屬鑑驗單位說明」（
    見本院卷(一)第一二六頁以下）。
  (三)經本院依該函意旨，將扣案物品編號三十三之鋼鍋以外之水
    瓢二只（扣案物品編號二）、木杓二只（編號四）、塑膠盤
    四只（編號五）、漏網三只（編號六）、塑膠水桶一只（編
    號八）、漏斗一只（編號十四）、可樂罐一瓶（編號十七）
    、漏網一個（編號十九）、水桶七個（編號二十）等物，送
    請內政部警政署刑事警察局鑑定，該局檢視結果，均未發現
    可疑殘跡，經再取其甲醇洗滌液鑑定，亦未檢出第二級毒品
    甲基安非他命之成分（見本院卷(二)第九十五頁內政部警政署
    刑事警察局九十四年十一月十四日刑鑑字第0940148948號鑑
    定書）。證人丙○○並於本院審理中到庭證稱：「（在查獲
    現場包含馬達、瓦斯爐、瓦斯罐，是否呈現組裝完成之狀況
    ？）二樓與一樓的情形不一樣，一樓使用過的東西全部都已
    經清洗過了，鍋子等物都是蓋在地上的狀況，二樓的鐵盤子
    也已經清理過，扣案物品大致上是呈現分離的狀況」等語（
    見本院卷(一)第一七０頁），證人乙○○證稱：「（在被告住
    處所查獲的物品，使用狀況如何？）有一些東西都是新的，
    沒有用」、「（就你的觀察，現場製作安非他命的器具，當
    場有無在製造安非他命的情形？）我們進去時是沒有」等語
    （見本院卷(一)第一七六、一八一、一八二頁），證人戊○○
    （原臺南縣警察局少年隊組長）亦證稱：「（進到屋內時有
    無發現正在製作安非他命的情形？）沒有，只有工具」等語
    （見本院卷(二)第二十一頁）。雖證人戊○○另證稱：「（這
    些工具有無組裝起來？）有」（見本院卷(二)第二十一頁），
    然此部分因與查獲當時現場相片所示情形（見偵字第一八六
    九八號卷第三十六頁以下）及證人丙○○、乙○○之證言均
    有不符，自難加以採憑。惟無論如何，綜據上開法務部調查
    局九十四年六月二十四調科壹字第 09400295220號函文與內
    政部警政署刑事警察局九十四年十一月十四日刑鑑字第0940
    148948號鑑定書之意旨、本案查獲情形、扣案物品之內容及
    證人丙○○、乙○○與戊○○之證言，本案於查獲現場，既
    未扣得用以供製造甲基安非他命之原料鹽酸麻黃素（或氯假
    麻黃素）、催化劑（如氯化鈀，俗稱鈀金、硫酸鋇等）和活
    性碳及產物如滷水等，亦未於編號三十三號鋼鍋外，檢出任
    何甲基安非他命殘留物之反應，自無從認依現場之設備與物
    品，被告癸○○已能開始或已有開始製造甲基安非他命之行
    為。是其於上址租屋處，備置扣案之得供製造甲基安非他命
    之設備與物品，應僅屬法律所不罰之預備製造第二級毒品行
    為，本諸刑法第一條（前段）「罪刑法定原則」之精神，自
    不能被告此部分之行為，已成立犯罪。惟公訴人既認被告此
    部分之行為，如成立犯罪，將與其前開經本院認定為有罪之
    行使偽造私文書等犯行部分，具有牽連犯之裁判上一罪關係
    ，爰不另為無罪判決之諭知。
四、再就被告癸○○涉嫌持有具有殺傷力之改造玩具手槍二枝與
    子彈三顆部分，依內政部警政署刑事警察局之鑑驗結果，固
    得認定查獲當時與包裝上開槍、彈同置一處之塑膠裡袋上，
    留有被告之左環指與左中指指紋（見該局九十三年十一月二
    十四日刑紋字第0930230249號鑑驗書影本），惟查：
  (一)系爭槍、彈並非於被告癸○○身上或其他具有管領力之處所
    或使用中之車輛內查獲，而係於被告停放車輛左後方之空地
    上查獲（見偵字第一八六八五號卷第三十頁相片所示），性
    質上屬於開放式之空間，被告亦無管領力可言。雖該與系爭
    槍、彈包縛一處之塑膠裡袋上，遺有被告之指紋，然該塑膠
    裡袋所包裹者，為非屬槍砲彈藥刀械管制條例列管之信號彈
    ，並非系爭具有殺傷力之槍、彈（見本院卷(二)第二三０頁以
    下臺南縣警察局以九十四年九月十九日南縣警少字第094006
    1284號函提供之查獲當時現場拆封相片及相片下方之說明）
    ，且該二枚指紋究非直接於系爭槍、彈上採集而得，自僅能
    認屬間接證據，而非直接證據。且本案於查獲當時，尚於被
    告行經之水溝內，扣得疑似毒品之殘渣袋十只（見偵字第一
    八六九八號卷第十二頁被告警詢筆錄、第二十八頁扣押物品
    目錄表；被告亦承認該些殘渣袋為其所丟棄），該些毒品殘
    渣袋之外裹塑膠袋，無論在外觀及材質上，均與系爭槍、彈
    之外裹塑膠袋相同（均為便利超商提供予顧客購買使用之環
    保塑膠袋，見本院卷(一)第二四七頁以下之相片），然該種材
    質之塑膠袋，並非不能採集得指紋（見本院卷(一)第二四七頁
    ），則若系爭槍、彈果為被告置於該處，何以於包裝信號彈
    之裡袋內能採集得被告之指紋，而於包裝其中一枝改造玩具
    手槍之塑膠裡袋及包裝全部槍、彈與信號彈之外裹塑膠袋上
    ，均未能採集得被告之指紋（對照本院卷(一)第二三三頁及二
    四五頁以下之相片）？該些槍、彈是否確係被告包裝後置於
    該處？仍不無合理懷疑之空間。
  (二)再證人即警員丙○○、吳伯智與戊○○均證稱：「被告是從
    住家後面攀爬圍牆出來」、「盤查到人時，先在被告上來的
    馬路處的排水溝查獲化學藥品（按：指氯化鈉）」、「查獲
    前我們發現被告時，被告是穿著一件外套，拉鍊沒有拉，右
    手放進去外套裡面」、「左手沒有看到拿東西」、「（當時
    外套給你的感覺是否會覺得有鼓鼓的？）只是覺得怪怪的，
    但不會覺得鼓鼓的」（見本院卷(一)第一六二頁至一六七頁）
    、「當天他有穿一件外套，一隻手放在外套裡面，我們覺得
    怪怪的」、「我們請他帶我們從原來的路線走過去，沿途有
    發現幾瓶氯化鈉」（見本院卷(一)第一七四、一七五頁）、「
    我們在外面埋伏，後來看到癸○○自排水溝爬上來，他穿著
    外套，外套內好像有一包東西‧‧‧」等語（見本院卷(二)第
    十二頁），被告癸○○亦自警詢時起，即坦認該些氯化鈉為
    其所丟棄（見偵字第一八六八五號卷第十二頁、第一０八頁
    ），然該十瓶氯化鈉之體積非小（見本院卷(二)第一二一頁之
    相片），被告是否可能於所著之外套內，同時藏放該十瓶氯
    化鈉及扣案之槍、彈與信號彈等物？亦不無值得懷疑之處。
    而本案查獲之員警，均未親見被告有何藏槍之動作，能否僅
    以該包裹信號彈之塑膠裡袋上，留有被告之指紋二枚，即認
    該於空地上查獲之槍、彈確屬被告持有，實非無疑。
  (三)綜上所述，公訴意旨所指被告癸○○此部分之犯嫌，尚有合
    理懷疑之空間存在，既無法使本院臻於確信，即應諭知被告
    無罪之判決。
據上論斷，應依刑事訴訟法第二百九十九條第一項前段、第三百
零一條第一項，刑法第二百十六條、第二百十條、第三百三十五
條第一項、第二百十四條、第五十五條、第四十七條、第二百十
九條，罰金罰鍰提高標準條例第一條前段，判決如主文。
本案經檢察官丁○到庭執行職務。
中    華    民    國  九十五  年    四    月  二十八  日
                臺灣臺中地方法院刑事第六庭
                    審判長法  官  簡 源 希
                          法  官  林 念 祖
                          法  官  鄧 敏 雄
上正本證明與原本無異
如不服本判決，應於送達後十日內向本院提出上訴狀（須附繕本
），上訴於臺灣高等法院臺中分院。
                          書記官  黃 士 益
中    華    民    國    95    年    5     月    16    日
附錄本案論罪科刑法條全文：
中華民國刑法第二百十六條
行使第二百十條至第二百十五條之文書者，依偽造、變造文書或
登載不實事項或使登載不實事項之規定處斷。
中華民國刑法第二百十條
偽造、變造私文書，足以生損害於公眾或他人者，處五年以下有
期徒刑。
中華民國刑法第三百三十五條第一項
意圖為自己或第三人不法之所有，而侵占自己持有他人之物者，
處五年以下有期徒刑、拘役或科或併科一千元以下罰金。
中華民國刑法第二百十四條
明知為不實之事項，而使公務員登載於職務上所掌之公文書，足
以生損害於公眾或他人者，處三年以下有期徒刑、拘役或五百元
以下罰金。
附表：應沒收之偽造「庚○○」印章、印文與署押
┌──┬────────────┬─────┬───────────────┐
│編號│應沒收之偽造印章、印文或│  數  量  │    備                  註    │
│    │署押                    │          │                              │
├──┼────────────┼─────┼───────────────┤
│1.  │偽造之「庚○○」印章    │壹枚      │印文如偵字第一八六八五號卷第四│
│    │                        │          │十五頁以下房屋租賃契約書所示  │
├──┼────────────┼─────┼───────────────┤
│2.  │偽造之「庚○○」印文    │拾貳枚    │附著於本院九十三年度中院公字第│
│    │                        │          │000000000號公證卷之公│
│    │                        │          │證請求書（貳枚）、公證書（壹枚│
│    │                        │          │）、房屋租賃契約書（參枚）與騎│
│    │                        │          │縫處上（陸枚）                │
├──┼────────────┼─────┼───────────────┤
│3.  │偽造之「庚○○」署押    │參枚      │分別附著於前開公證請求書、公證│
│    │                        │          │書與房屋租賃契約書上          │
└──┴────────────┴─────┴───────────────┘


司法院資訊處製作；財團法人民間司法改革基金會備份。
